【裁判字號】    97,易,171
【裁判日期】    970501
【裁判案由】    詐欺
【裁判全文】
臺灣板橋地方法院刑事判決               97年度易字第171號
公  訴  人  臺灣板橋地方法院檢察署檢察官
被      告  乙○○原名張得彥.
上列被告因詐欺案件，經檢察官提起公訴（96年度偵字第27701
號），本院判決如下：
    主  文
乙○○意圖為自己不法之所有，以詐術使人將本人之物交付，處
有期徒刑肆月，如易科罰金，以新臺幣壹仟元折算壹日；減為有
期徒刑貳月，如易科罰金，以新臺幣壹仟元折算壹日。
    事  實
一、乙○○（原名張得彥）意圖為自己不法之所有，於民國95年
    10月間在中國時報上刊登「緣夢仕女俱樂部」徵求男領班及
    男服務員之不實廣告，甲○○見該廣告後信以為真，撥打其
    上所留0000000000號電話與乙○○聯絡，雙方於95年10月2
    日17時許在臺北縣永和市○○路22巷2 號附近之某便利商店
    前見面後，乙○○即佯稱甲○○可以擔任酒店男公關，惟須
    先繳交制服費，致甲○○陷於錯誤，於翌日19時許在臺北縣
    永和市○○路○ 段之捷運頂溪站前再與乙○○見面後，向乙
    ○○交付新臺幣（下同）8 千元。嗣因乙○○於收款後避不
    見面，甲○○察覺受騙，報警處理，始循線查悉上情。
二、案經臺北縣政府警察局永和分局報請臺灣板橋地方法院檢察
    署檢察官偵查起訴。
    理  由
一、證據能力部分：按被告以外之人於審判外之言詞或書面陳述
    ，除法律有規定者外，不得作為證據，刑事訴訟法第159 條
    第1 項固定有明文。惟被告以外之人於審判外之陳述，雖不
    符同法第159 條之1 至之4 之規定，而經當事人於審判程序
    同意作為證據，法院審酌該言詞陳述或書面陳述作成時之情
    況，認為適當者，亦得為證據；當事人、代理人或辯護人於
    法院調查證據時，知有第159 條第1 項不得為證據之情形，
    而未於言詞辯論終結前聲明異議者，視為有前項之同意，此
    亦據同法第159 條之5 規定甚明。查本件被告、檢察官於本
    院準備程序中均未就證據能力提出爭執，且迄於言詞辯論終
    結前，亦未就本院所調查之證據主張有刑事訴訟法第159 條
    第1 項不得為證據之情形，應認均已同意得作為本案之證據
    。從而，下述之證據資料縱有屬傳聞證據，且不符刑事訴訟
    法第159 條之1 至之4 之規定者，經本院審酌各該證據資料
    作成時之一切客觀情況，認無不適當之情事，均認有證據能
    力，合先敘明。
二、訊之被告乙○○固坦承伊曾在中國時報上刊登「緣夢仕女俱
    樂部」徵求男領班及男服務員之廣告，嗣於甲○○見該廣告
    撥打其上所留0000000000號電話與伊聯繫後，伊曾與甲○○
    相約見面等情不諱，惟矢口否認有何詐欺取財犯行。辯稱：
    伊有一位朋友在臺中經營卡拉OK店，請伊幫忙刊登廣告徵求
    服務員，伊才會去登報，嗣因甲○○撥打電話應徵，伊與甲
    ○○相約見面後，僅向甲○○表示要去臺中上班，請他自己
    準備生活費，隨即離開，未曾向甲○○收取任何金錢云云。
    惟查：
（一）上揭事實，業據被害人甲○○於警詢時指述綦詳（見偵卷
      第4 至6 頁）。查甲○○與被告素不相識，此據被告供承
      在卷，衡諸一般情理，甲○○當時係依報紙上所刊登之廣
      告應徵求職，倘非遭受他人詐騙，豈有輕率至警局報案追
      查之理？復有中國時報徵人廣告影本、威寶電信股份有限
      公司行動電話申請人資料各1 份在卷可證（見偵卷第10至
      12頁），堪認甲○○之指述並非子虛。參以被告就其在中
      國時報上刊登「緣夢仕女俱樂部」徵求男領班及男服務員
      廣告之緣由，起初於警詢時係稱：我是幫朋友應徵服務員
      ，我只知道公司（指「緣夢仕女俱樂部」）是在臺中市靠
      近火車站，正確地點不知道云云（見偵卷第5 頁）；嗣於
      檢察官偵訊時改稱：我刊登廣告要應徵服務員，是我一位
      朋友在臺中經營卡拉OK店，我在廣告上刊的「緣夢仕女俱
      樂部」是做什麼的我也不知道，是我朋友說要這麼刊登，
      ……我只知道該店是在臺中市○○路與五權路附近，可是
      我不知道店名云云（見偵卷第22、23頁）；復於本院準備
      程序時供稱：登報所使用的「緣夢仕女俱樂部」是我朋友
      跟我說的，他說這只是噱頭而已，……刊登報紙的錢是我
      支付的，每檔7 、8 天，付的錢差不多4 千元，我並沒有
      跟朋友收這筆錢，我是義務幫忙云云（見本院卷第14頁）
      ，姑不論其前後辯詞相歧之處，觀諸被告最後供述內容，
      顯見「緣夢仕女俱樂部」乃係虛構之行號，倘被告係純粹
      受朋友託付代為刊登徵人廣告，何不如實載明行業性質，
      俾能尋得足堪勝任之人，反而使用「緣夢仕女俱樂部」此
      一虛構行號名義？其朋友既經委託被告代為徵求員工，何
      以未將店名、營業地址告知被告，致被告一無所悉？甚至
      連該朋友之名字均稱不知？又被告既然不知其朋友之名字
      、所經營卡拉OK之店名及地址，如何叫應徵者前往工作（
      被告於偵訊時供稱：我有錄取甲○○，並且要他直接下去
      臺中市○○路及五權路口找我朋友云云《見偵卷第22頁》
      ）？在在有違常情，足徵被告在報紙上刊登廣告，絕非單
      純徵人，而係於誘使不特定人撥打電話聯繫後，再伺機詐
      取財物。是被告自始有意圖為自己不法所有之犯意，且有
      施用詐術向甲○○騙取金錢之行為，甚為明灼。
（二）被告於本院97年4 月17日審理時，陪同證人許昭雄、高玉
      之到庭，請求當庭詰問上開證人，擬證明：伊當時係幫許
      昭雄刊登廣告、伊有借錢給甲○○等情。惟依證人許昭雄
      所證：我曾與被告喝酒聊天，聊到上班情形，就是男公關
      在店裡喝酒，客人會賞他錢，一杯5 百元，我可以抽1 百
      元，於是我請被告有時間的話，可以幫我介紹男公關，…
      …當時講到店是在臺中市○○路那邊，店名是「縱橫天下
      」，如果被告有幫我介紹男公關，可以送到那邊去上班，
      ……我跟被告說如果刊登廣告比較容易找到人，如果有人
      願意來上班，每人我可以撥1 千元給被告，……廣告費用
      由我付給被告，總共給被告4 、5 千元的廣告費用，……
      我不清楚為何不用「縱橫天下」這個店名刊登廣告，……
      我沒有聽過「緣夢仕女俱樂部」等語（見本院卷第42至44
      頁）。核與被告前揭所供：登報所使用的「緣夢仕女俱樂
      部」是我朋友跟我說的，他說這只是噱頭而已，……刊登
      報紙的錢是我支付的，每檔7 、8 天，付的錢差不多4 千
      元，我並沒有跟朋友收這筆錢，我是義務幫忙云云（見本
      院卷第14頁）顯有不同，故證人許昭雄所證即令非虛，亦
      應與本案無涉，難認被告以「緣夢仕女俱樂部」名義刊登
      之廣告，即係證人許昭雄所委託刊登者。況且，縱認被告
      確係利用許昭雄之委託，刊登「緣夢仕女俱樂部」徵人廣
      告，仍無礙其趁機對聯繫應徵之甲○○實行詐欺取財犯行
      。至於證人高玉之證述略以：被告於一年多前，曾與朋友
      到臺北縣永和市○○路附近的「今日子」或「好日子」快
      炒店喝酒，我有過去當陪客，其中一名被告的朋友自我介
      紹說是「夏利豪」，後來他們有到我經營的卡拉OK店消費
      ，「夏利豪」當場有向被告借3 千元，用來發小費等語（
      見本院卷第46至53頁）。惟無跡證可資判定證人高玉之所
      稱「夏利豪」之真實身分。徵諸被告前於警詢、偵訊及本
      院準備程序時，從未提及曾經借款給被害人甲○○；且被
      告與被害人甲○○素不相識，僅因甲○○前來謀職而見面
      ，於此情況下，被告非但邀請甲○○喝酒、至卡拉OK店消
      費，甚至相借金錢，洵與一般經驗法則相違。是證人高玉
      之所稱向被告借錢之「夏利豪」，顯非本件被害人甲○○
      。從而，證人許昭雄、高玉之所為證述，均不足為有利於
      被告之認定。
（三）綜上所述，本案事證明確，被告詐欺取財之犯行堪予認定
      ，應依法論科。
三、核被告所為，係犯刑法第339 條第1 項之詐欺取財罪。爰審
    酌被告在報紙上刊登不實廣告，對被害人設詞詐騙，惡性非
    輕，兼衡其素行狀況、犯罪之動機、目的、手段、對於被害
    人所生損害及犯後飾詞狡辯，毫無悔意等一切情狀，量處如
    主文所示之刑，並諭知如易科罰金之折算標準，以示懲儆。
    末查，本件被告之犯罪時間係於96年4 月24日以前，合於中
    華民國九十六年罪犯減刑條例所定之減刑條件，爰依該條例
    規定減其宣告刑二分之一，並諭知如易科罰金之折算標準。
據上論斷，應依刑事訴訟法第299 條第1 項前段，刑法339 條第
1 項、第41條第1 項前段，刑法施行法第1 條之1 ，中華民國九
十六年罪犯減刑條例第2 條第1 項第3 款、第7 條、第9 條，判
決如主文。
本案經檢察官謝岳龍到庭執行職務。
中    華    民    國    97    年    5     月    1     日
                  刑事第十五庭  審判長法  官  陳鴻清
                                      法  官  張兆光
                                      法  官  朱嘉川
以上正本證明與原本無異。
如不服本判決，應於送達後10日內向本院提出上訴狀（應敘述具
體理由，並附繕本）。
                                      書記官  陳聖儒
中    華    民    國    97    年    6     月    3     日
附錄本案論罪科刑法條全文：
中華民國刑法第339 條：
意圖為自己或第三人不法之所有，以詐術使人將本人或第三人之
物交付者，處5 年以下有期徒刑、拘役或科或併科1 千元以下罰
金。
以前項方法得財產上不法之利益或使第三人得之者，亦同。
前二項之未遂犯罰之。


司法院資訊處製作；財團法人民間司法改革基金會備份。
